臺灣雲林地方法院刑事判決　　　　　　　　94年度易字第77號
公　訴　人　臺灣雲林地方法院檢察署檢察官
被　　　告　丙○○
指定辯護人　蘇慶良律師
上列被告因傷害案件，經檢察官聲請簡易判決處刑（93年度偵字
第4785號），本院斗六簡易庭認為應依通常程序審理（簡易庭案
號：94年度六簡字第5號），移送本院刑事庭，本院判決如下：
    主  文
丙○○無罪。
    理  由
一、公訴意旨係以：被告丙○○與告訴人乙○○均係雲林縣斗南
    鎮○○街與順安街口菜市場之攤販。被告於民國（下同）93
    年10月13日上午10時50分許，在該市場，因攤位擺設問題等
    細故爭執，竟基於傷害人身體之犯意，徒手毆打告訴人，致
    告訴人受有右側橈骨頭骨折、右膝挫傷、前胸挫傷等傷害。
    因認被告涉有刑法第277 條第1 項之傷害罪嫌。
二、按犯罪事實應依證據認定之，無證據不得認定犯罪事實；又
    不能證明被告犯罪者，應諭知無罪之判決，刑事訴訟法第15
    4 條第2 項、第301 條第1 項前段分別定有明文。次按告訴
    人之告訴，係以使被告受刑事訴追為目的，是其陳述是否與
    事實相符，仍應調查其他證據以資審認；又刑事訴訟法上所
    謂認定犯罪事實之證據，係指足以認定被告確有犯罪行為之
    積極證據而言，如未能發現相當證據，或證據不足以證明，
    自不能以推測或擬制之方法，以為裁判基礎，最高法院52年
    度臺上字第1300號、29年上字第3105號、40年臺上字第86號
    分別著有判例可參。另認定犯罪事實所憑之證據，雖不以直
    接證據為限，間接證據亦包括在內，然而無論直接或間接證
    據，其為訴訟上之證明，須於通常一般之人均不致有所懷疑
    ，而得確信其為真實之程度者，始得據為有罪之認定，倘其
    證明尚未達到此一程度，而有合理之懷疑存在時，致事實審
    法院無從為有罪之確信，因而為無罪之判決，尚不得任意指
    為違法，亦有最高法院76年臺上字第4986號判例足參。
三、本件公訴人認被告涉有刑法之傷害罪嫌，無非係以告訴人之
    指訴及所提之診斷證明書1 紙，並以被告自承：「我走過去
    移動乙○○所擺設之醬菜攤時，乙○○即向前要打我，我即
    伸手擋住對方，乙○○有摔倒在地」等語為據。惟訊據被告
    堅決否認涉有上揭傷害犯行。其辯稱：「我過去那邊，她是
    跟別人爭吵，我是過去要排解，結果她要打我，我就閃開，
    我沒有打她，結果她就去報案，我也不知道她為何去報案，
    她有沒有跌倒我沒有看到，後來警察來的時候，警察問有什
    麼事情，她就說沒有事情，之後二十幾天後，警察就要我去
    做筆錄，我也覺得奇怪」、「我沒有反手推她，我只有擋她
    」、「．．．診斷證明書所開立的時間與發生紛爭的時間不
    吻合」、「我的攤位距離她的攤位很遠，我只是去做公親而
    已，我怎麼可能去打他」等語。
四、經查：
  (一)證人甲○○證稱：「那天我擺衣服在乙○○的旁邊，我擺的
    衣服有超出她攤位前面一點點，有擋到乙○○的攤位，乙○
    ○就說不可以這樣，被告看到說有點大聲，有些糾紛就過來
    看，然後就幫我把衣服整一整，那時候乙○○就過來，我那
    時候有看到乙○○過來用左手捶了被告右後肩一下。那時候
    我是站在被告的對面，乙○○捶了被告一下後，被告楞了一
    下，回頭看是何人打他。我沒有看到被告有沒有回手。之後
    ，因為很大聲，我就開始收我的衣服，他們也沒有再互毆」
    、「被告沒有跟告訴人吵架，只是跟我和她說兩人互相挪一
    下」、「看到她打人之後，我就回頭收一下自己的東西」、
    「（問：他們兩個人有無吵架或是你有看到跌倒的情形？）
    因為現場很大聲，我沒有聽到也沒有看到」等語。
  (二)另據證人丁○○證稱：「因為她們兩個人時常在吵架，我幾
    乎每天都會聽到，所以沒有那麼在意，當天那時候，我正在
    幫客人剁雞，有聽到客人有說人家小妹只有擺出來一點點，
    就讓人家一點就好了，幹嘛要吵，之後我又聽到客人說，就
    不要擺那麼多，害人害己，害自己跌倒」、「．．．我只有
    聽到被告說，只有擺一上午，稍微讓她擺一下，告訴人則說
    我就不要讓她擺」、「我沒有看到（被告有打告訴人或是推
    她讓她跌倒），只有聽到被告說讓人家擺一下；我們那邊都
    不會動手動腳，只有告訴人才比較會」等語。
  (三)雲林縣警察局斗南分局函送該分局偵查員林進程製作之「偵
    辦丙○○傷害案現場第三人查訪報告」中，其查訪情形係記
    載：「經查訪現場民眾多人，指出告訴人乙○○當時以紙箱
    占據菜市○○路，被告丙○○仗義出言指責乙○○，乙○○
    從背後以拳打被告丙○○，丙○○反手推開告訴人乙○○，
    乙○○重心不穩踏到自己擺設之紙箱跌倒，丙○○並未出手
    打告訴人」等情，此有偵查報告及錄音帶1 捲、譯文1 份附
    卷可稽。另斗南派出所警員楊正宏提出之「偵查報告」中，
    載述：「．．．經警前往處理時，乙○○表示與丙○○發生
    推擠糾紛，致使他倒在地上，警方即詢問陳員是否有受傷，
    並告知是否要向丙○○提出傷害告訴，且欲留下陳員之詳細
    年籍資料，但陳員表示手部疼痛，不願提出傷害告訴也不願
    留下詳細年籍資料，．．」等情，亦有該偵查報告在卷可佐
    。而上揭之偵查報告、錄音帶、譯文等，均經當事人於審判
    程序同意作為證據，本院亦認為適當。
  (四)依上揭證人證詞及各偵查報告所載述情形，再參之被告所提
    出附卷之告訴人設攤地點照片1 張中，告訴人係將箱盒及醬
    菜擺置在緊鄰道路之車道邊線等情。顯然告訴人於警詢中所
    指：「丙○○就用手打我一下致我倒地受傷」及於本院簡易
    庭法官訊問中所稱：「被告就徒手打到我的肩膀，之後我就
    跌倒，．．」等語，容有浮誇之處，其應於追打被告之際，
    而跌倒於地，固認為真，但被告伸手阻擋告訴人追打，是否
    致告訴人摔倒，或係告訴人自己踩踏不慎所致，並無積極證
    據可資證明，尚不能率認告訴人之跌倒確係因於被告所為。
五、次查：
  (一)告訴人於警詢中提出附卷之診斷證明書1 張，係洪揚醫院於
    93年10月29日出具，其固有記載告訴人之病名為「右側橈骨
    頭骨折、右膝挫傷、前胸挫傷」等情，但於「醫師囑言」欄
    中，則記載：「病人於93年10月29日至本院門診」等語，即
    告訴人係於本件事發相隔16日之後，才到醫院就診。又洪揚
    醫院嗣就告訴人於本案之傷勢，先復函述明：「病患乙○○
    自93年10月1 日至同年12月30日，僅於93年10月29日至本院
    門診，主訴：右肘疼痛約一週，也主訴右膝及右側胸壁疼痛
    ，Ｘ光檢驗顯示橈骨頭骨折，右側胸壁有壓痛」等情；次再
    復函述明：「病患主訴受傷約一週，病患無擦傷，確實有壓
    痛，受傷時間在一週內是合理的，因並無致命之傷害，一週
    後求治是可能的。挫傷的定義為撞擊後造成組織的損傷，可
    能造成骨折，也可能只是壓痛」等語，有該院之回函2 張及
    檢附之門診病歷1 份在卷足稽，如據以推算告訴人主述受傷
    或疼痛起始之時間，應為93年10月22日，此距本件事發之日
    ，間隔仍有9 日之多，能否謂告訴人此一傷勢，係與本件紛
    爭有關，實有可議，難以採信。
  (二)告訴人稱因本案受傷而前往「一品堂中醫診所」就醫，依該
    診所函送附卷之告訴人病歷表及9 次診療紀錄觀之，告訴人
    於93年10月1 日起至同年12月30日止之期間內，分別於93年
    10月27日、28日、29日、30日、31日、同年11月1 日、7 日
    、9 日、16日等9 次前往就診，其中第1 次就診之診斷為「
    車禍撞擊，右手肘痠痛，屈伸不利，瘀青腫痛，手按或轉動
    時痛劇，活動不利，舌淡紅，薄白苔，右膝痠痛，無法下蹲
    ，建議至大醫院檢查治療」等情。隨後各日就診，則分別加
    註：「建議照Ｘ光片」、「患者不願接受整復手法矯正」、
    「手肘曲伸角度受限，建議至大醫院檢查治療，患者仍不願
    接受」、「活動力稍改善」等情。則以告訴人於一品堂中醫
    診所之病歷所載，其既因「車禍撞擊」而求診，復於本件事
    發後相隔14日，方至該診所就醫，如謂此係告訴人於本件糾
    紛中成傷云云，容有疑慮，亦不可採。
六、至於告訴人於本院審理中結證之詞，就紛爭緣起、歷程及所
    受傷害部分，證詞內容避重就輕，核與上揭本院調查之證據
    不符，實係本於告訴目的之主觀陳述，不可採信。故被告是
    否為告訴人於本件紛爭中倒地之行為人，本無從證明，又告
    訴人所提出。
七、綜上所述，本件依調查證據之結果，尚不足以證明被告確有
    傷害之犯行，揆諸前開說明，不能證明被告犯罪，自應為無
    罪之諭知。
八、據上論斷，應依刑事訴訟法第301條第1項，判決如主文。
本件經檢察官葉建成到庭執行職務。
中　　華　　民　　國　　94　　年　　10　　月　　31　　日
                  刑事第四庭  審判長  法  官  吳福森
                                      法  官  葉明松
                                      法  官  吳基華
以上正本證明與原本無異。
如不服本判決，應於判決收受後10日內，向本院提出上訴狀（須
附繕本）。
                                      書記官  徐基典
中　　華　　民　　國　　94　　年　　10　　月　　31　　日
